臺灣板橋地方法院刑事判決　　　　　　　96年度訴字第1334號
公　訴　人　臺灣板橋地方法院檢察署檢察官
被　　　告　甲○○
　　　　　　　　　　（另案於臺灣台北監獄臺北分監執行）
上列被告因違反毒品危害防制條例案件，經檢察官提起公訴（九
十六年度毒偵字第六八０號），被告於準備程序中對被訴之事實
為有罪陳述，本院合議庭裁定由受命法官獨任行簡式審判程序，
並判決如下：
    主  文
甲○○施用第一級毒品，處有期徒刑拾壹月，扣案第一級毒品海
洛因驗餘淨重零點捌貳公克沒收銷燬之，盛裝上開海洛因之空包
裝塑膠袋參只（重零點柒玖公克）、注射針筒壹支均沒收；又施
用第二級毒品，處有期徒刑柒月。應執行有期徒刑壹年肆月，扣
案第一級毒品海洛因驗餘淨重零點捌貳公克沒收銷燬之，盛裝上
開海洛因之空包裝塑膠袋參只（重零點柒玖公克）、注射針筒壹
支均沒收。
    事  實
一、甲○○前於民國八十八年間因施用毒品案件，經臺灣臺北地
    方法院以八十八年度毒聲字第一０二三號裁定送觀察、勒戒
    後，認有繼續施用毒品之傾向，復經同法院以八十八年度毒
    聲字第一三０七號裁定令入戒治處所施以強制戒治，嗣因強
    制戒治執行成效及格，認無繼續戒治之必要，該院以八十八
    年度毒聲字第二七七三號裁定停止戒治，所餘期間付保護管
    束，於八十八年十二月二十二日因停止戒治釋放出所，至八
    十九年五月二十一日保護管束期滿未經撤銷，視為強制戒治
    執行完畢，由臺灣臺北地方法院檢察署檢察官於八十九年六
    月十四日以八十九年度戒毒偵字第一七四號為不起訴處分確
    定。又於上開強制戒治執行完畢五年內之九十二年八月十七
    日、九十三年一月十六日、三月二日、四月二十二日，因施
    用第一級毒品案件，經本院於九十四年五月二十三日以九十
    四年度訴緝字第一八號判處有期徒刑十月（下稱第一罪）；
    復於九十三年一月十六日、三月三日、四月二十四日，因施
    用第二級毒品案件，經本院於九十三年九月十日以九十三年
    度簡上字第三五三號判處有期徒刑六月，如易科罰金以銀元
    三百元折算一日（下稱第二罪）；另於九十四年四月一日因
    施用第二級毒品案件，經本院於九十四年六月十六日以九十
    四年度簡字第二五五一號判處有期徒刑六月，如易科罰金以
    銀元三百元折算一日（下稱第三罪）；上述第一罪、第三罪
    經本院以九十五年度聲字第二八七號裁定應執行有期徒刑一
    年三月，與前揭第二罪之刑期接續執行，於九十五年五月十
    八日縮短刑期假釋出監，嗣經撤銷假釋並於九十六年七月二
    十七日入監執行殘刑（不構成累犯）。
二、詎甲○○不知悔改，明知海洛因、安非他命分別係毒品危害
    防制條例所規定之第一級、第二級毒品，不得非法持有、施
    用，竟於上開強戒戒治執行完畢釋放後五年內再犯施用第一
    級毒品、第二級毒品之罪後，復基於施用第一級毒品海洛因
    之犯意，於九十六年一月十一日下午六時許為警查獲後採尿
    前二十六小時內之某時（其為警查獲後至採尿間之人身自由
    受公權力合法限制之時間除外），在臺北縣中和市○○路某
    網咖店廁所內，以將毒品海洛因置於針筒內加水稀釋注射施
    打至身體血管之方式，非法施用第一級毒品海洛因一次；另
    基於施用第二級毒品安非他命之犯意，於九十六年一月十一
    日下午六時許為警查獲後採尿前九十六小時內之某時（其為
    警查獲後至採尿間之人身自由受公權力合法限制之時間除外
    ），在上址網咖店廁所內，以將毒品安非他命置於玻璃球內
    點火加熱燒烤產生白煙吸聞之方式，非法施用第二級毒品安
    非他命一次。嗣於九十六年一月十一日下午六時許，在臺北
    縣中和市○○路四八０號前為警查獲，並當場扣得其所有供
    施用之第一級毒品海洛因三小包（扣案白色粉末毛重一點六
    公克、淨重零點九公克，經取樣部分檢驗用罄，驗餘淨重零
    點八二公克；空包裝袋總重零點七九公克）、使用過之注射
    針筒一支。嗣甲○○於本案審理中，經依其住居所地址合法
    傳喚、拘提無著後，本院於九十六年七月四日發布通緝，其
    於九十六年七月二十六日下午七時三十分許在臺北縣中和市
    ○○路○段二十九號三樓始為警緝獲到案。
三、案經臺北市政府警察局大安分局移送臺灣板橋地方法院檢察
    署檢察官偵查起訴。
    理  由
一、訊據被告甲○○對於上揭時地，施用第一級毒品海洛因、第
    二級毒品安非他命之犯罪事實，於本院審理中坦承不諱，並
    有供其施用之白色粉末三包、注射針筒一支扣案可資佐證。
    又被告經警查獲所採集尿液經送鑑定，亦呈海洛因代謝物嗎
    啡、安非他命類（甲基安非他命、安非他命）陽性反應，有
    臺灣尖端先進生技醫藥股份有限公司九十六年一月十九日（
    檢體編號０１７１０５號）濫用藥物尿液檢驗報告、尿液鑑
    定人結文、尿液委驗單各一紙在卷可稽，而上述扣案之白色
    粉末三包，經送法務部調查局鑑定，確為第一級毒品海洛因
    （扣案白色粉末毛重一點六公克、淨重零點九公克，經取樣
    部分檢驗用罄，驗餘淨重零點八二公克；空包裝塑膠袋總重
    零點七九公克）無誤，有該局九十六年二月九日調科壹字第
    ０九六二三０一一一八０號鑑定書一紙附卷可稽。另按海洛
    因經注射或吸入人體後，約百分之八十於二十四小時內自尿
    中排出，一般而言，尿液中能否驗出嗎啡陽性反應與其投與
    量、投與途徑、採尿時間、個人體質及檢測方法之靈敏度有
    關，國外曾有文獻報導注射六毫克之海洛因鹽酸鹽，其代謝
    物嗎啡之平均可檢出時限約為二十六小時，此經行政院衛生
    署藥物食品檢驗局於八十一年九月八日以藥檢壹字第八一一
    四八八五號函述綦詳；又甲基安非他命經口服投與後約百分
    之七十於二十四小時內自尿中排出，約百分之九十於九十六
    小時內自尿水中排出，由於目前國內尿液中甲基安非他命之
    檢驗為鑑定其是否呈陽性反應尚未定其含量，且甲基安非他
    命成分之檢出與其投與方式、投與量、個人體質、採尿時間
    與檢測儀器之精密等諸多因素有關，因此僅憑尿液中呈現安
    非他命陽性反應，並無法確切推算吸用時間距採集時間之長
    短，惟依上述資料推算，最長可能不會超過四日，業經行政
    院衛生署藥物食品檢驗局八十一年二月八日（八一）藥檢壹
    字第一一五六號函釋在案。綜上，足認被告於上述經警採尿
    前之二十六小時、九十六小時內某時（為警查獲後至採尿前
    之人身自由受公權力拘束之時間應予扣除），確分別有施用
    第一級毒品海洛因、第二級毒品安非他命之犯行，被告自白
    核與事實相符，堪以採信。
二、按修正毒品危害防制條例就施用毒品者，祇於「初犯」及「
    五年後再犯」二種情形，有其追訴條件之限制，即須於初犯
    經觀察、勒戒或強制戒治釋放後，五年內均無施用毒品之行
    為，始能認其前所實施之觀察、勒戒或強制戒治已足遮斷毒
    癮，而得於五年後再犯時，再予適用初犯之規定，重行觀察
    、勒戒等程序。倘五年內已經再犯，被依法追訴處罰，縱其
    第三次（或第三次以上）施用毒品之時間在初犯釋放五年以
    後，即與「五年後再犯」之情形有別，且因已於「五年內再
    犯」，顯見其再犯率甚高，原實施觀察、勒戒或強制戒治，
    已無法收其實效，而無五年戒斷期之存在，自無再經觀察、
    勒戒及強制戒治之必要，應由檢察官逕行起訴（最高法院九
    十五年度台非字第五九號、第六五號判決採同一意旨）。查
    被告前於八十八年間因施用毒品案件，經臺灣臺北地方法院
    以八十八年度毒聲字第一０二三號裁定送觀察、勒戒後，認
    有繼續施用毒品之傾向，復經同法院以八十八年度毒聲字第
    一三０七號裁定令入戒治處所施以強制戒治，嗣因強制戒治
    執行成效及格，認無繼續戒治之必要，該院以八十八年度毒
    聲字第二七七三號裁定停止戒治，所餘期間付保護管束，於
    八十八年十二月二十二日因停止戒治釋放出所，至八十九年
    五月二十一日保護管束期滿未經撤銷，視為強制戒治執行完
    畢，由臺灣臺北地方法院檢察署檢察官於八十九年六月十四
    日以八十九年度戒毒偵字第一七四號為不起訴處分確定；又
    於上開強制戒治執行完畢五年內之九十二年八月十七日、九
    十三年一月十六日、三月二日、四月二十二日，因施用第一
    級毒品案件，經本院於九十四年五月二十三日以九十四年度
    訴緝字第一八號判處有期徒刑十月；復於九十三年一月十六
    日、三月三日、四月二十四日，因施用第二級毒品案件，經
    本院於九十三年九月十日以九十三年度簡上字第三五三號判
    處有期徒刑六月，如易科罰金以銀元三百元折算一日；另於
    九十四年四月一日因施用第二級毒品案件，經本院於九十四
    年六月十六日以九十四年度簡字第二五五一號判處有期徒刑
    六月，如易科罰金以銀元三百元折算一日等情，有臺灣高等
    法院被告前案紀錄表附卷可憑，足認被告於強制戒治執行完
    畢釋放後五年內再犯施用第一級毒品、第二級毒品之罪，並
    經追訴判刑處罰，與毒品危害防制條例第二十條第三項所定
    「五年後再犯」之情形有別，是被告係強制戒治執行完畢釋
    放後五年內再犯施用第一級毒品、第二級毒品之罪而又再犯
    本罪。本案事證明確，被告犯行洵堪認定，應依法論科。
三、按海洛因、安非他命係毒品危害防制條例第二條第二項第一
    款、第二款所明定之第一級、第二級毒品，不得非法持有、
    施用。核被告所為，係犯毒品危害防制條例第十條第一項之
    施用第一級毒品海洛因罪，及同條第二項之施用第二級毒品
    安非他命罪。其施用第一級毒品海洛因前後持有海洛因，施
    用第二級毒品安非他命前持有安非他命之低度行為，應為施
    用海洛因、安非他命之高度行為所吸收，均不另論罪。被告
    所犯上開二罪間，犯意各別，構成要件互殊，應分論併罰。
    爰審酌被告犯罪之動機、目的、手段，施用毒品犯罪戕害自
    己之身心健康，兼衡被告國中畢業之智識程度（見警詢調查
    筆錄），及自承現懷孕三個月之身體狀況，暨犯後坦承犯行
    之態度等一切情狀，分別量處如主文所示之刑，並定應執行
    刑，以資儆懲。
四、扣案之海洛因驗餘淨重零點八二公克，係第一級毒品，業如
    前述，應依毒品危害防制條例第十八條第一項前段之規定，
    宣告沒收銷燬之；另取樣之海洛因，因檢驗用罄而滅失，爰
    不另為沒收銷燬之諭知。又上開毒品海洛因之空包裝塑膠袋
    三只（重零點七九公克）及扣案之注射針筒一支，均係被告
    所有供施用海洛因犯罪時所用（盛裝、注射施打）之物，業
    據被告供明在卷，爰依刑法第三十八條第一項第二款規定宣
    告沒收之。末按「本條例施行前，經通緝而未於中華民國九
    十六年十二月三十一日以前自動歸案接受偵查、審判或執行
    者，不得依本條例減刑」，中華民國九十六年罪犯減刑條例
    第五條定有明文。查被告甲○○於本案審理中，經依其住居
    所地址合法傳喚、拘提無著後，本院於九十六年七月四日發
    布通緝，嗣其於九十六年七月二十六日下午七時三十分許在
    臺北縣中和市○○路三段二十九號三樓始為警緝獲到案，業
    據被告供明在卷，並有本院通緝書、臺北市政府警察局大安
    分局通緝案件移送書、報告單、調查筆錄等件在卷可稽，依
    該條例第十六條規定「本條例自中華民國九十六年七月十六
    日施行」，則被告前揭之通緝係在該條例施行前，被告係於
    九十六年七月二十六日為警緝獲到案，而非自動歸案接受審
    判，揆諸前揭條例第五條之規定，本件被告所犯施用第一級
    毒品、施用第二級毒品罪，尚不得依該條例減刑，併予敘明
    。
五、另被告於本件為警查獲後，另於九十六年一月二十八日下午
    一時許因施用第一級毒品海洛因、第二級毒品安非他命，嗣
    於同月三十一日上午十二時許，在臺北市○○○路○段四號
    六樓之僑泰賓館六一五號房為警臨檢查獲，嗣經臺灣士林地
    方法院檢察署檢察官於九十六年三月十三日起訴，並於同月
    二十九日繫屬於臺灣士林地方法院，尚未判決等情，此有上
    開起訴書、臺灣高等法院被告前案紀錄表各一份在卷可憑。
    按施用毒品行為，大多具有成癮性，故毒品危害防制條例之
    施用第一級或第二級毒品罪，依該條例之立法意旨，原即預
　　定其有反覆施用第一級或第二級毒品之性質，固得認屬學理
　  上所稱「集合犯」而為包括之一罪。然對依集合犯而論以包
    括一罪之判斷，仍不能無限擴張，其一罪範圍之認定，必須
　　與上揭連續犯刪除之立法旨趣相契合，苟行為人主觀上，非
    出於一個決意，客觀上各行為間，又無密切接近關係，依一
    般社會通念，認不應評價為一罪方合於刑罰公平原則時，自
    不能悉數率皆論以一罪（最高法院九十六年度台上字第二０
    八三號判決採同一意旨）。本件被告於本院準備程序、審理
    中供述：伊於九十六年一月三十一日被警臨檢查獲前一個禮
    拜，就已經戒斷施用毒品海洛因、安非他命的習慣，伊那段
    時間都沒有再施用毒品，因伊也有吃解藥，一直昏睡，不會
    想要施用毒品，一月三十一日被警查獲後伊又因好奇而開始
    施用毒品等語，是被告供述其於本件九十六年一月十一日為
    警查獲後，於九十六年一月三十一日另案為警查獲前一星期
    即已戒除施用毒品之行為，縱認被告於該次（九十六年一月
    三十一日）為警查獲前亦有施用毒品海洛因、安非他命之犯
    行，已難認被告主觀上係出於毒品成癮性之一次決意，且
    本件亦無證據足以證明被告於上開二次為警查獲之間確有密
    集、反覆施用海洛因、安非他命之情形，是客觀上，尚難認
    其係在「密切接近」之一定時間施用上開毒品，故揆諸前開
    說明，於刑法評價上，並依社會一般健全觀念，要難認彼此
    具有「集合犯」之一罪性質，是被告另案被訴於九十六年一
    月二十八日下午一時許因施用第一級毒品海洛因、第二級毒
    品安非他命之犯行，與本案被告於九十六年一月十一日下午
    六時許為警查獲後採尿前二十六小時、九十六小時內之某時
    分別施用海洛因、安非他命之犯行，二者間並無集合犯之實
    質上一罪關係，本院無從合一審判，則被告於審理中陳明希
    望本案與其他案件合併審判一節，於法不合，附此敘明。
據上論斷，應依刑事訴訟法第二百七十三條之一第一項、第二百
九十九條第一項前段，毒品危害防制條例第十條第一項、第二項
、第十八條第一項前段，刑法第十一條前段、第五十一條第五款
、第三十八條第一項第二款，判決如主文。
本案經檢察官黃怡華到庭執行職務。
中　　華　　民　　國　　96　　年　　8 　　月　　16　　日
                  刑事第十六庭  法　官  楊志雄
以上正本證明與原本無異。
如不服本判決應於送達後十日內向本院提出上訴狀。
                                書記官  陳春銘
中　　華　　民　　國　　96　　年　　8 　　月　　16　　日
附錄本案論罪科刑法條全文：
毒品危害防制條例第十條
施用第一級毒品者，處六月以上五年以下有期徒刑。
施用第二級毒品者，處三年以下有期徒刑。
